臺灣臺中地方法院刑事判決　　　　　　　　　　　　　九十年度易緝字第六二三號
　　公　訴　人　臺灣臺中地方法院檢察署檢察官
　　被　　　告　甲○○
右列被告因誣告案件，經檢察官提起公訴（八十九年度偵字第九四九二號），本院判
決如左：
    主  文
甲○○無罪。
    理  由
一、公訴意旨略以：緣被告甲○○於民國八十九年四月間某日，向證人丙○○借用支
    票使用，並允諾於支票屆期時，會將票款存入丙○○帳戶內，以使支票兌現，證
    人丙○○乃當場簽發付款人為臺中市第二信用合作社中和分社，帳號○○○四九
    二之○號，票據號碼為ＫＭ0000000號等，票面金額為新臺幣（下同）二
    萬元至十萬元不等，發票日為八十九年五月二日、八十九年五月三十一日等支票
    六張交付被告使用，詎第一紙支票於八十九年五月二日屆期時，被告遲至銀行催
    告支票截止交換前，始將票款匯入證人丙○○該帳戶內，證人丙○○因而發覺被
    告信用動搖，乃前往被告住處欲索回其餘支票，詎被告明知其餘支票業經交付乙○○等人而未遺失，然無法向證人丙○○交代去處，乃向證人丙○○諉稱：其餘
    支票均已遺失，利用不知情之證人丙○○在無法查證下，乃於八十九年五月二十
    八日前往臺中市警察局第四分局將發票日將屆至之支票號碼為ＫＭ000000
    0號，票面金額三萬元，發票日為八十九年五月三十一日之支票辦理掛失止付手
    續，並請警察機關訴追侵占遺失物者罪責，因認被告涉犯刑法第一百七十一條第
    一項未指定犯人誣告罪嫌。
二、按犯罪事實，應依證據認定之，無證據不得推定其犯罪事實；不能證明被告犯罪
    者，應諭知無罪之判決，刑事訴訟法第一百五十四條、第三百零一條第一項分別
    定有明文。又認定不利於被告之事實，須依積極證據，苟積極證據不足為不利於
    被告事實之認定時，即應為有利於被告事實之認定，更不必有何有利之證據；認
    定犯罪事實所憑之證據，雖不以直接證據為限，間接證據亦包括在內；然而無論
    直接或間接證據，其為訴訟上之證明，須於通常一般之人均不致有所懷疑，而得
    確信其為真實之程度者，始得據為有罪之認定，倘其證明尚未達到此一程度，而
    有合理性之懷疑存在時，即無從遽為有罪之確信，最高法院著有三十年上字第八
    一六號判例及七十六年臺上字第四九八六號判例可資參照。
三、公訴人認被告涉犯刑法第一百七十一條第一項未指定犯人之誣告罪嫌，無非以告
    訴人乙○○之指訴、證人丙○○之證言、該紙支票及退票理由單各一份為其論據
    。訊據被告甲○○堅決否認有何未指定犯人誣告罪行，辯稱：伊並未告知證人丙○○支票遺失，而是告以支票伊已交付他人等語，經查：
  （一）告訴人乙○○於告訴狀中指訴：被告持發票人為丙○○，付款人為臺中市第
        二信用合作社中和分社，票面金額為三萬元，票號ＫＭ0000000號支
        票發期日為八十九年五月三十一日之支票一紙向伊調借現金，詎支票屆期提
        示，竟因該支票為掛失止付之空白票據而遭拒絕付款等語及卷附支票及退票
        理由單各一份，僅能證明被告有交付該紙支票予告訴人乙○○，嗣告訴人乙○○持該支票提示付款時，因該支票業經掛失止付，始不獲付款等情，而不
        足以證明被告有利用不知情之證人丙○○將該紙支票掛失止付。
  （二）證人丙○○雖於偵查中證述：被告向伊借支票使用，並稱屆期會將票款存進
    伊帳戶內，後來只存了第一張支票二萬元之票款，事後被告告知支票丟了就
        沒有再將票款存進去，就找不到被告了；伊在五月二日第一張票到期後發現
        有問題就一直找被告，至今都找不到，所以才去掛失四張，其中一張因當日
        軋入銀行，所以不能掛失云云（見臺灣臺中地方法院檢察署八十九年度偵字
        第九四九二號偵查卷宗第二十三頁），惟查付款人為臺中市第二信用合作社
        中和分社，票號為ＫＭ0000000、0000000、0000000
        號支票，係由證人丙○○辦理申報遺失並掛失止付乙節，有遺失票據申報書
        及票據掛失止付通知書各一份附於本院卷可稽，而本件告訴人係以被告及證
        人丙○○均涉犯刑法第一百七十一條第一項未指定犯人誣告罪嫌提出告訴，
        則證人丙○○為上開陳述時，係因同涉誣告之犯罪嫌疑，故其就被告是否曾
        告知支票遺失而要其去申報遺失並掛失止付乙事，在訴訟上所為上開對己有
        利而對被告不利之陳述，是否堪以採信，仍應視證人丙○○之陳述有無瑕疵
        、與事實是否相符為斷。
  （三）次查，經本院依職權調閱證人丙○○設於臺中市第二信用合作社中和分社第
○○○四九二─○帳號，自八十九年三月間起至同年六月間經提示付款之所
        有支票後，其中票號為ＫＭ0000000號，票面金額為二萬元，發票日
        為八十九年四月一日之支票背面有被告之背書，且該支票業已兌現，有該支
        票影本附卷可憑（見本院證物袋），而證人丙○○借予被告之支票，僅有一
        紙票面金額為二萬元之支票兌現乙節，業經被告於本院九十年十二月十四日
        調查時供述在卷，核與證人丙○○於偵查中之陳述相符，由此以觀，被告及
        證人丙○○所稱已兌現之支票，應係票號ＫＭ0000000號之支票無誤
        ，是證人丙○○於偵查中所陳：於五月二日第一張票到期云云，應有誤會。
        另證人丙○○於偵查中另證述：被告向伊稱支票遺失當晚伊前去找被告，就
        找不到人了云云（見同上偵卷第二十八頁背面），參以證人丙○○前述：第
        一張票到期後即發覺有問題，一直找被告都找不到等情，足認證人丙○○於
        八十九年四月一日之後不久即無法找到被告；而證人丙○○於遺失票據申報
        書上記載票據遺失時間係在五月十六日，並於票據掛失止付通知書上載明「
        遺失5/16確認」等語，有前揭遺失票據申報書及票據掛失止付通知書各一份
        在卷足憑，則斯時依證人丙○○所言，被告已不知去向，其又如何於確認支
        票遺失後辦理申報遺失及掛失止付？且茍被告曾明確告以支票遺失乙事，何
        以證人丙○○遲至近二個月後之八十九年五月三十日，亦即第二紙支票屆期
        前一日，方辦理申報遺失及掛失止付？又證人丙○○於上開遺失票據申報書
        及票據掛失止付通知書上均載明係空白票據掛失等情，惟證人丙○○於偵查
        中陳稱：被告曾向伊借用六張支票，其中有二張票面金額是十萬元，其餘的
        是二至三萬元，支票上的金額都是伊填寫的等語（見同上偵卷、第二十二頁
        背面、第二十八頁背面），足證證人丙○○交付被告之支票均非空白票據，
        是證人丙○○填載上開遺失票據申報書及票據掛失止付通知書時，就支票是
        否已簽發完成及發現遺失之時間等處，分別與事實及其於偵查中陳述內容不
        符，顯見其並未據實填寫，其何以如此，顯有可疑。況證人丙○○於偵查中
        陳述：「他（指被告）只軋第一張二萬元的，事後我找他時他說支票丟了，
        就沒軋了，再找他就找不到了，˙˙˙至今都找不到，所以我才去掛失四張
    ˙˙˙」云云，參以證人丙○○遲至第二張支票發票日屆至前一日，始辦理
        申報票據遺失及掛失止付，亦足證證人丙○○找尋被告一段時間後，均找不
        到被告，被告復未將依約將票款存入其帳戶內，始去辦理申報票據遺失及掛
        失止付無疑。然被告如已告知票據遺失，證人丙○○焉有可能認為被告仍會
        如期將票款存入，以供拾獲票據之人領得票款？是被告是否確有告知證人丙○○支票遺失乙事，確足以啟人疑竇。而證人丙○○於本院調查時，因已遷
        出戶籍地，所在不明，而無從傳喚到庭，以明前揭疑義之處，惟其於偵查中
        之陳述既有上開可疑之處，即難以其於偵查中之陳述作為不利於被告之認定
        。
  （四）綜上所述，公訴人據以起訴被告犯罪之證據，於訴訟證明上，尚未至可確信
        為真實而無所懷疑之程度，自難據採為被告犯罪之依據。揆諸首揭法律規定
        及判例意旨，自難遽令被告負誣告之刑責。此外，復查無其他積極證據足以
        證明被告有何誣告犯行，自屬不能證明被告犯罪，應為被告無罪之諭知。
據上論斷，應依刑事訴訟法第三百零一條第一項，判決如主文。
中      華      民      國    九十一    年七      月      三十    日
                              臺灣臺中地方法院刑事第七庭
                               審判長法  官  夏  一  
                                     法  官  曾  佩  琦
                                     法  官  郭  妙  俐
右正本證明與原本無異。
如不服本判決，應於判決送達後十日內向本院提出上訴狀，上訴於臺灣高等法院臺中
分院( 須附繕本 )。
                                     書記官
中      華      民      國    九十一    年      七      月      三十    日
